【裁判字號】    98,訴,1856
【裁判日期】    990204
【裁判案由】    違反森林法
【裁判全文】
臺灣臺南地方法院刑事判決              98年度訴字第1856號
公  訴  人  臺灣臺南地方法院檢察署檢察官
被      告  甲○○
上列被告因違反森林法案件，經檢察官提起公訴（98年度偵字第
7080號），被告於準備程序期日就被訴事實為有罪陳述，本院聽
取當事人之意見後，經合議庭裁定由受命法官獨任進行簡式審判
程序，並判決如下：
    主  文
甲○○結夥二人以上，竊取森林主產物，為搬運贓物，使用車輛
，累犯，處有期徒刑捌月，併科罰金新臺幣貳拾捌萬柒仟壹佰玖
拾陸元，罰金如易服勞役，以新臺幣壹仟元折算壹日。
    犯 罪 事 實
一、甲○○前因違反森林法及搬運贓物案件，經臺灣臺中地方法
    院以90年度訴字第1868號判處有期徒刑8月、臺灣苗栗地方
    法院以91年度易字第603號判決有期徒刑8月，又分別經臺灣
    高等法院臺中分院（下稱臺中高分院）以91年度上訴字第
    1025號、92年度上易字第321號駁回上訴確定，上開兩案復
    經臺中高分院以95年度聲字第29號裁定應執行刑1年2月，而
    於民國95年2月20日執行完畢出監。詎其猶不思悔改，竟與
    周建忠、黃擇諭、李仁傑、黃信淵（業經臺灣宜蘭地方法院
    以98年度訴字第219號判處周建忠有期徒刑8月、餘三人有期
    徒刑6月）等人，共同基於意圖為自己不法所有之犯意聯絡
    ，並基於單一行為決意，由甲○○於96年6月14日晚間至翌
    日5時許，在宜蘭縣大同鄉南山村太平山事業區第54林班地
    內，選取置於該處、由行政院退輔會榮民森林保育事業管理
    處（下稱森林保育處）所管領、具有經濟價值之扁柏生立木
    ，並以鋼線綑綁，以待周建忠安排之怪手、大貨車於同年月
    15日將該批經甲○○擇定、綑綁之木材載運下山販售。又周
    建忠另負責尋找買主、並與李仁傑、黃信淵於怪手、貨車載
    運時負責把風，黃擇諭則負責車輛調度及駕駛大貨車進入該
    林班地，將甲○○以鋼線綑綁好之扁柏生立木材5段【材積
    為2.64立方公尺，案發當時山價新臺幣（下同）143,598元
    】置於大貨車上，由黃擇諭載離上開林班地而竊盜得手。黃
    擇諭並依周建忠之引導，將上開扁柏生立木載往苗栗縣銅鑼
    鄉○○路文陵巷2弄24號，連同周建忠所有其他檜木，以約
    95萬元之價格，販售予羅元鉦（業經臺灣宜蘭地方法院以98
    年度訴字第219號判決應執行有期徒刑5月）。嗣經警循線查
    獲，始知上情。
二、案經宜蘭縣政府警察局移由臺灣宜蘭地方法院檢察署檢察官
    呈請臺灣高等法院檢察署檢察長令轉臺灣臺南地方法院檢察
    署檢察官偵查起訴。
    理  由
一、本件被告甲○○所犯為死刑、無期徒刑、最輕本刑為三年以
    上有期徒刑以外之罪，亦非屬高等法院管轄之第一審案件，
    其於準備程序進行中，先就被訴事實為有罪之陳述，經法官
    告知簡式審判程序之旨，並聽取公訴檢察官之意見後，依刑
    事訴訟法第273條之1第1項、第273條之2等規定，裁定進行
    簡式審判程序，且不受同法第159條第1項、第161條之2、第
    161條之3、第163條之1及第164條至第170條所規定證據能力
    認定及調查方式之限制，合先敘明。
二、前開事實，業經被告甲○○於本院審理程序時供承不諱，核
    與證人周建忠、李仁傑、黃擇諭、黃信淵、羅元鉦在警詢及
    偵查中證述之情節大致相符，並有太平山工作站太區54林班
    思源啞口720林道盜伐（鋸）案件統計表、96年6月21日森林
    被害報告書、森林主副產物被害價格（山價）查定書、林產
    處分生產費用查定明細表、太平山事業區第54林班林木利用
    材積及總售價計算表、羅東林區管理處太平山工作站遺留木
    （贓物）數量明細表、羅東林區管理處太平山工作站被害地
    立木材積調查表、羅東林管處太平山工作站盜伐案96年6月
    20 日會勘紀錄、太平山事業區第54林班扁柏被害木盜鋸現
    場位置圖、96年6月25日行政院退輔會榮民森林保育事業管
    理處林政案件調查報告表、企劃組96年6月26日意見書、96
    年6月15日會勘紀錄等各1份，以及照片10幀等在卷可稽，足
    認被告前揭任意性之自白核與事實相符，堪以採信。是本件
    事證明確，被告前揭犯行洵堪認定。
三、按「森林」係指林地及其群生竹、木之總稱。而所謂森林主
    產物，依國有林林產物處分規則第3條第1款之規定，係指生
    立、枯損、倒伏之竹木及餘留之根株、殘材而言。是森林主
    產物，並不以附著於其生長之土地，仍為森林構成部分者為
    限，尚包括已與其所生長之土地分離，而留在林地之倒伏竹
    、木、餘留殘材等，至其與所生長土地分離之原因，究係出
    於自然力或人為所造成，均非所問。故不論存活之立木、風
    倒枯死木，或因路壁坍方滑落林地內之樹木，或因地形變動
    將原砍伐之枯死樹頭，及樹片深埋地下嗣後始發現之該枯死
    樹頭、樹片等林產物，均屬森林主產物而受森林法之保護，
    此最高法院75年度台上字第4601號、81年度台上字第5360號
    、85年度台上字第2517號、86年度台上字第2104號、90年度
    台上字第3920號判決意旨可資參照，是本件核被告所為，係
    犯森林法第52條第1項第4款、第6款之結夥二人以上、為搬
    運贓物，使用車輛之加重竊取森林主產物罪。又被告與周建
    忠、李仁傑等人間，有犯意之聯絡及行為之分擔，應論以共
    同正犯。另被告自96年6月14至15日止在上開地點所為竊盜
    森林主產物之行為，係基於單一之竊取森林主產物之行為決
    意，而所為之接續行為，為包括一罪。再查，被告前有如犯
    罪事實欄所載之犯罪科刑紀錄，於95年2月20日執行完畢出
    監，此有臺灣高等法院被告前案紀錄表1份在卷可憑，其於
    受徒刑之執行完畢後，5年內故意再犯本件有期徒刑以上之
    罪，應依刑法第47條第1項規定，論以累犯，並加重其刑。
    爰審酌被告前已有違反森林法之前科，素行不佳，卻仍不知
    悔改，復再意圖為自己不法之利益，結夥多人，竊取森林主
    產物，復使用車輛搬運贓物，對於森林保育與國家財產造成
    之損害匪淺，並考量被告參與之程度非深，及被告犯後尚知
    坦承犯行，態度尚佳，兼衡其犯罪之動機、目的、手段、家
    庭及生活狀況、教育及智識程度，暨起訴檢察官建請從輕量
    刑等一切情狀，量處如主文所示之刑。另按森林法第50條（
    現行法為第52條）第1項所載併科贓額2倍以上5倍以下之罰
    金，其贓額之計算，以原木山價為準，有最高法院47年度台
    上字第1095號判例可資參照，經查，本件受害之扁柏生立木
    材5段（材積為2.64立方公尺）經核案發當時之山價為新臺
    幣143,598元，此有96年6月21日森林被害報告書1份在卷可
    稽，是本件爰併科贓額2倍之罰金287,196元（143,598×2）
    ，併科罰金部分並諭知易服勞役之折算標準。
據上論斷，應依刑事訴訟法第273條之1第1項、第299條第1項前
段，森林法第52條第1項第4、6款，刑法第11條前段、第28條、
第47條第1項、第42條第3項，刑法施行法第1條之1第1項、第2項
前段，判決如主文。
本案經檢察官乙○○到庭執行職務
中    華    民    國    99    年    2     月    4     日
                   刑事第八庭   法  官  林臻嫺
以上正本證明與原本無異。
如不服本判決應於收受送達後十日內向本院提出上訴書狀，並應
敘述具體理由；其未敘述上述理由者，應於上訴期間屆滿後二十
日內向本院補提理由書(均須按他造當事人之人數附繕本)「切勿
逕送上級法院」。
                                書記官  洪培綺
中    華    民    國    99    年    2     月    4     日
附錄本案論罪科刑法條全文：
森林法第52條第1項第4款、第6款
竊取森林主、副產物而有下列情形之一者，處6月以上5年以下有
期徒刑，併科贓額2倍以上5倍以下罰金：
四、結夥二人以上或僱使他人犯之者。
六、為搬運贓物，使用牲口、船舶、車輛，或有搬運造材之設備
    者。

司法院資訊處製作；財團法人民間司法改革基金會備份。
